臺灣高等法院高雄分院刑事判決
111年度上訴字第421號
上  訴  人  臺灣橋頭地方檢察署檢察官
被      告  林義勝


上列上訴人因被告傷害等案件，不服臺灣橋頭地方法院110年度
訴字第378號，中華民國111年3月29日第一審判決（起訴案號：
臺灣橋頭地方檢察署110年度偵字第6487號），提起上訴，本院
判決如下：
    主  文
原判決關於無罪部分撤銷。
林義勝犯公然侮辱罪，處拘役貳拾日，如易科罰金，以新臺幣壹
仟元折算壹日。
其他上訴駁回。
上開撤銷改判部分與駁回上訴部分所處之刑（拘役伍拾伍日），
應執行拘役柒拾日，如易科罰金，以新臺幣壹仟元折算壹日。
    事  實
一、林義勝於民國110年3月28日18時許，行經高雄市○○區○○段00
    00○0000地號土地時，見洪○、陳○○在該處摘取林清正所有之
    玉米（涉犯竊盜罪嫌部分，另由檢察官為不起訴處分），因
    認其等未得到林清正之同意，遂上前出聲制止，雙方因而發
    生爭執。林義勝竟基於公然侮辱之犯意，在不特定多數人得
    以共見共聞之上開土地，對洪龍辱駡「幹你娘」、「你娘的
    」、「臭機掰」（臺語）等語，足以貶損洪○之人格與社會
    評價。林義勝復另行基於傷害之犯意，徒手掐住洪龍頸部，
    並將其推撞至小貨車後車斗上，致洪龍受有下背、骨盆及頸
    部挫傷之傷勢。
二、案經洪龍訴由高雄市政府警察局湖內分局報告臺灣橋頭地方
    檢察署檢察官偵查起訴。
    理  由
甲、公然侮辱部分
一、認定犯罪事實之依據及理由
    訊據被告林義勝矢口否認有何公然侮辱犯行，辯稱：我沒有
    辱罵洪龍云云。經查：
  ㈠上開事實，業經告訴人即證人洪龍於警詢時證稱：被告先對
    我罵髒話「幹你娘」、「你娘的」、「臭機巴」(臺語)，就
    跑過來掐我脖子等語(警卷第4頁)，又於偵查中證述：被告
    有罵我三字經等詞(偵卷第50頁)，嗣於原審審理時證稱：被
    告罵我「幹你娘」、「你娘臭機掰」等語甚明(原審訴卷第4
    0頁)。證人陳○○於警詢時亦證稱：被告罵髒話並衝向告訴人
    ，我只記得一串的髒話，但罵什麼我已經忘記了等語(警卷
    第18頁)；於偵查中證述：被告說臭機巴、三字經等詞(偵卷
    第51頁)，於原審審理時證述：被告罵髒話的內容，突然忘
    記說甚麼，什麼臭機掰，案發當天我也是很緊張，我知道被
    告罵髒話，不知道他講哪句話等語(原審訴卷第64-65頁)。
  ㈡按告訴人與證人之陳述有部分前後不符，或相互間有所歧異
    時，究竟何者為可採，法院乃得本其自由心證予以斟酌，非
    謂一有不符或矛盾，即應認其全部均為不可採信，尤其關於
    行為動機、手段及結果等之細節方面，告訴人之指陳，難免
    故予誇大，證人之證言，有時亦有予以渲染之可能，然其基
    本事實之陳述，若果與真實性無礙時，則仍非不得予以採信
    （最高法院74年台上字第1559號判例參照）。本件被告確有
    辱罵告訴人之犯行，業據告訴人即證人洪龍、證人陳○○證述
    綦詳。其2人對於被告於上開時、地，以三字經等髒話辱罵
    告訴人之事實，始終指訴如一。參以被告與告訴人於案發時
    確實有口角及肢體衝突，業如前述，則被告於盛怒之下以三
    字經等髒話辱駡告訴人並無悖於常情。且一般民間所謂之「
    三字經」、「髒話」，通常係指「幹你娘」、「你娘的」、
    「臭機掰」等粗鄙之言語，此為公眾週知之事實。因此，證
    人陳芷真於警偵詢及原審之前開證詞，已足以佐證告訴人指
    訴之真實性。雖證人洪○、陳○○於警詢、偵查、原審審理時
    之證述，或因情緒激動、一時驚慌，陳述未盡明確；或因距
    離案發時間已久，記憶隨時間而模糊，導致其等之證詞有些
    許之瑕疵。然尚難以其等證詞前後未完全相符，有些微瑕疵
    ，即認為其等所言不實而無可採信。證人洪龍、陳芷真前開
    指證，應屬真實可信。
  ㈢被告辱駡告訴人之地點為高雄市○區○○段0000○0000地號土地
    ，屬不特定多數人得以共見共聞之公開場所，被告所為已符
    合「公然」之要件，不以實際上不特定多數人果已共見共聞
    為必要。又被告上開言論內容足以貶損告訴人之人格及聲譽
    ，甚為明灼。
  ㈣綜上所述，被告所辯，核係卸責之詞，不足採信。本件事證
    明確，被告公然侮辱犯行，洵堪認定。
二、核被告所為，係犯刑法第309條第1項之公然侮辱罪。
三、上訴論斷之理由
　  被告公然侮辱犯行，事證明確，原審法院未查，遽為無罪之
    諭知，尚有未恰，應由本院就此部分撤銷改判。爰審酌被告
    未以理性方式解決其與告訴人間之糾紛，竟以言語辱駡告訴
    人，造成告訴人心理上之傷害，貶損告訴人之人格及社會評
    價，犯後否認犯行，態度欠佳，迄今尚未賠償告訴人損失，
    兼衡被告犯罪之情節、動機，被告自陳之智識程度、家庭生
    活狀況等一切情狀，量處拘役20日，並諭知如易科罰金之折
    算標準，以資警惕。
乙、傷害部分
一、原判決關於傷害有罪部分，被告林義勝未上訴，而檢察官聲
    明僅就量刑部分上訴，對事實部分不上訴。故認定被告傷害
    犯行所憑之證據及理由，本院即不予論述，先予敘明。
二、上訴論斷之理由：
　  被告犯傷害罪部分，原審業已審酌被告不思理性溝通，僅因
    割玉米糾紛，即以前述方式攻擊傷害告訴人，造成告訴人受
    有上開傷勢，且犯後否認犯行，迄今尚未賠償告訴人損失，
    兼衡被告犯罪之情節、動機，告訴人傷勢程度，被告之智識
    程度、家庭生活狀況等一切情狀，量處拘役55日，並諭知如
    易科罰金之折算標準。經核其量刑尚屬適當，並無過輕或失
    衡之處。檢察官循告訴人之請求上訴意旨指摘原判決就傷害
    部分量刑過輕，為無理由，應予駁回。
丙、被告上開撤銷改判部分所處之刑，與駁回上訴部分所處之  
    刑，本院並定其應執行拘役70日，如易科罰金，以新臺幣  
    壹仟元折算壹日。
據上論結，應依刑事訴訟法第368條、第369條第1項前段、第364
條、第299條第1項前段，判決如主文。
本案經檢察官鍾葦怡提起公訴，檢察官彭斐虹提起上訴，檢察官
孫小玲到庭執行職務。
中　　華　　民　　國　　111 　年　　8 　　月　　2 　　日
                  刑事第二庭    審判長法  官  孫強
                                      法  官  鄭詠仁
                                      法  官  范惠瑩
以上正本證明與原本無異。
傷害部分如不服本判決應於收受本判決後20日內向本院提出上訴
書狀，其未敘述上訴理由者，並得於提起上訴後20日內向本院補
提理由書狀（均須按他造當事人之人數附繕本）「切勿逕送上級
法院」。
公然侮辱部分不得上訴。
中　　華　　民　　國　　111 　年　　8 　　月　　2 　　日
                                      書記官  王居珉
所犯法條：
中華民國刑法第277條
傷害人之身體或健康者，處5年以下有期徒刑、拘役或50萬元以
下罰金。
犯前項之罪，因而致人於死者，處無期徒刑或7年以上有期徒刑
；致重傷者，處3年以上10年以下有期徒刑。
中華民國刑法第309條
公然侮辱人者，處拘役或9千元以下罰金。
以強暴犯前項之罪者，處1年以下有期徒刑、拘役或1萬5千元以
下罰金。